最高法院刑事判決　　　　　　　一○○年度台上字第七四五號
上　訴　人　台灣高等法院檢察署檢察官
被　　　告　楊守農
上列上訴人因被告偽造有價證券案件，不服台灣高等法院中華民
國九十九年十一月二十五日第二審判決（九十八年度上訴字第一
七六二號，起訴案號：台灣台北地方法院檢察署九十七年度偵字
第一０三六號），提起上訴，本院判決如下：
    主  文 
原判決關於偽造有價證券部分撤銷，發回台灣高等法院。
    理  由
本件原判決以公訴意旨略稱：被告楊守農於不詳時地，偽刻「達
盛農業有限公司（下稱達盛公司）」及該公司負責人「林俊宏」
之印章，蓋用於達盛公司在民國九十四年一月二十五日失竊之編
號BR0000000、BR0000000及BR0000000 0紙空白本票上，並於同
年六月初，在台北市○○區○○路一三七巷十四號四樓，交予不
知情之陳盈宏、李金隆使用，嗣陳盈宏再交由洪鼎翔、陳慧姬、
陳進興等人向銀行提示，經銀行發覺通報而查獲。因認被告涉犯
刑法第二百零一條第一項偽造有價證券罪嫌等語。經原審審理結
果，認不能證明被告犯偽造有價證券罪，因而撤銷第一審之科刑
判決，改判諭知被告無罪（被告被訴涉犯刑法第三百二十一條第
一項第一、二款之加重竊盜罪部分，另經原判決以被告該部分犯
罪不能證明而為無罪之諭知確定）；固非無見。
惟查：（一）原判決雖於理由欄說明「被告所稱（原判決）附表
所示三紙本票均係李國棟先後所交付乙節，與證人邢及第、隋森
宇……證述情形大致相符」（見原判決正本第十一頁）。但原判
決所援引邢及第之證詞係稱：邢及第在九十四年五月底、六月初
時去被告家，拿電腦給被告修理，當時在場之「國棟」拿一張面
額新台幣（下同）一萬多元之本票向邢及第調現，經邢及第表示
不方便，「國棟」就改向被告調現等語（見原判決正本第七至八
頁理由欄貳之三(四)1.）；隋森宇則證述：隋森宇曾去被告家，看
到李國棟拿一疊像紙的東西給被告，後來李國棟先走，被告才拿
票問隋森宇可否幫忙週轉票款，並說這個朋友信得過，好像李國
棟有欠被告錢，是李國棟跟他朋友借票，請被告幫忙拿票換現金
，隋森宇叫被告拿去銀行軋，大約有三至五張票，好像都不到十
萬元等語（見原判決正本第八至九頁理由欄貳之三(四)2.）。又依
原判決理由欄記載被告歷次供述之內容，就李國棟交付本件三紙
本票之時間，或稱同時，或稱係先後交付；至交付之原因，則有
「調現」、「抵還李國棟原積欠被告之電腦貨款一萬五千元」、
「達盛公司要購買電腦所支付之價款」、「達盛公司要向被告購
買十幾台電腦，先用票換現金，現金是李國棟要使用」等各項（
見原判決正本第十至十一頁理由欄貳之三(五)）。倘若原判決上開
記載均無誤，則邢及第係稱：「『國棟』拿一張票向被告調現」
、隋森宇則稱：「李國棟同時拿三至五張票向被告調現」，其二
人所述之情節已有差異；再與被告歷次供述之內容相較，更見齟
齬。此部分之真實情形如何？涉及本件三紙本票是否為被告所偽
造之事實判斷，自應詳加究明釐清。原判決對此未論述明白，率
認被告所述與邢及第、隋森宇證述內容相符，併有判決理由不備
及理由矛盾之違誤。（二）法院核對筆跡，本為調查證據方法之
一種，除特種書據，如古書、畫或書家摹倣各種字體者之筆跡，
須選任專門知識技能之鑑定人為精密之鑑定外，若通常書據，一
經核對筆跡，即能辨別真偽異同者，法院尚非不得本於核對之結
果，依其心證而為判斷。原判決於理由欄說明：「本案（原判決
）附表所示三紙本票上之金額及發票日期是否出於被告之筆跡，
既已經對筆跡鑑定業務具有社會所信賴之專業能力之法務部調查
局認尚無法鑑定是否出於被告筆跡，自難徒以原審（指第一審）
當庭勘驗所得，遽爾推認係出於被告筆跡所為」等情（見原判決
正本第十一至十二頁）；所為論斷，已不無可議。矧依卷內資料
，法務部調查局九十八年七月二十一日調科貳字第 09800388900
號函說明二載稱：「本案由於送鑑資料不足，歉難鑑定；如需再
鑑定，請依檢附之『法務部調查局受理筆跡鑑定案件送鑑說明』
補足相關資料後，再行送驗」等詞（見原審卷一第八七頁）；意
指係因送鑑資料不足而無法鑑定本件三紙本票上金額及發票日之
筆跡是否為被告之筆跡。原審未再檢齊相關資料送請法務部調查
局鑑定，逕依該局上開函覆說明而為有利於被告之認定，併有調
查未盡之違誤。以上，或為檢察官上訴意旨所指摘，或為本院得
依職權調查之事項，應認原判決關於偽造有價證券部分有撤銷發
回更審之原因。
據上論結，應依刑事訴訟法第三百九十七條、第四百零一條，判
決如主文。
中    華    民    國  一○○  年    二    月   十七   日
                      最高法院刑事第五庭
                          審判長法官  林  永  茂  
                                法官  蘇  振  堂  
                                法官  林  立  華  
                                法官  蔡  國  在  
                                法官  陳  春  秋  
本件正本證明與原本無異
                                      書  記  官  
中    華    民    國  一○○  年    二    月  二十一  日
                                                      V